【裁判字號】    98,台上,1084
【裁判日期】    980305
【裁判案由】    妨害自由
【裁判全文】
最高法院刑事判決            九十八年度台上字第一０八四號
上  訴  人  台灣高等法院檢察署檢察官
被      告  乙○○
上  訴  人
即  被  告  甲  ○
            丙○○  民國57年10月18日生
上列上訴人等因被告等妨害自由案件，不服台灣高等法院中華民
國九十七年十一月十三日第二審判決（九十六年度上訴字第三四
二九號，起訴案號：台灣新竹地方法院檢察署九十一年度偵字第
二二九七號），提起上訴，本院判決如下：
    主  文
原判決關於乙○○部分撤銷。
乙○○部分公訴不受理。
其他上訴駁回。
    理  由
一、撤銷部分
按被告死亡者，應諭知不受理之判決，刑事訴訟法第三百零三條
第五款定有明文。經查被告乙○○已於民國九十七年十一月二日
死亡，有新竹縣新豐鄉衛生所死亡證明書在卷可稽。原審不察，
仍對被告為實體判決，即非適法。檢察官上訴意旨執以指摘，為
有理由，自應由本院將原判決關於乙○○部分撤銷，另為公訴不
受理之諭知。
二、駁回部分
按刑事訴訟法第三百七十七條規定，上訴於第三審法院，非以判
決違背法令為理由，不得為之。是提起第三審上訴，應以原判決
違背法令為理由，係屬法定要件。如果上訴理由書狀並未依據卷
內訴訟資料，具體指摘原判決不適用何種法則或如何適用不當，
或所指摘原判決違法情事，顯與法律規定得為第三審上訴理由之
違法情形，不相適合時，均應認其上訴為違背法律上之程式，予
以駁回。本件原判決撤銷第一審關於諭知上訴人即被告甲○、丙
○○無罪部分之判決，改判論處其等共同犯剝奪他人行動自由罪
刑，已詳敘所憑之證據及認定之理由，並對被告等否認犯罪之辯
詞，如何不足採信，均已依據卷內資料，詳予指駁說明，從形式
上觀察，並無任何違背法令之處。查告訴人唐明男於警詢及偵查
中之言詞及書面陳述（即陳情書），雖未經具結，嗣於第一審審
理中死亡（第一審卷(一)第一六六頁），已無從傳喚，惟被告等於
原審審理時就上開唐明男陳述之證據能力，均未表示意見或聲明
異議，且對於原審勘驗唐明男偵訊錄音光碟之結果，亦均表示沒
有意見（原審卷第一○二、一二五、一二六、一五五至一五九頁
），原審審酌該證據製作時之情況，尚無不當取供及證明力明顯
過低之瑕疵等情，認具證據能力，核無不合。又原判決依憑告訴
人唐明男之陳述，敘明被告等如何以截堵、強押、恐嚇等暴力手
段討債，迭次指訴一致，核與證人唐光玉、翁梓彬之證詞，互核
大致相符，參酌本票、陳情書等證據調查之結果，綜合研判，認
定被告等確有妨害自由犯行，所為證據之取捨及判斷，亦無不合
。上訴意旨，置原判決之論敘於不顧，徒憑己見，再為事實上之
爭辯，並對原審採證認事之職權行使，任意指摘，難謂已符合首
揭法定上訴要件，其上訴違背法律上之程式，應予駁回。
據上論結，應依刑事訴訟法第三百九十五條前段、第三百八十七
條、第三百九十八條第二款、第三百零三條第五款，判決如主文
。
中    華    民    國  九十八  年    三    月    五    日
                      最高法院刑事第十一庭
                          審判長法官  花  滿  堂
                                法官  黃  正  興
                                法官  陳  東  誥
                                法官  洪  昌  宏
                                法官  吳  信  銘
      本件正本證明與原本無異
                                      書  記  官
中    華    民    國  九十八  年    三    月    九    日
                                                     M


司法院資訊處製作；財團法人民間司法改革基金會備份。
